【裁判字號】    89,訴,603
【裁判日期】    890822
【裁判案由】    異議之訴
【裁判全文】
臺灣嘉義地方法院民事判決  八十九年度訴字第六○三號
    原      告  甲○○
    被      告  乙○○
    訴訟代理人  陳慧博
                丙○○
右當事人間異議之訴事件，本院判決如左：
    主      文
原告之訴駁回。
訴訟費用由原告負擔。
   事      實
甲、原告方面：
  一、聲明：本院八十九年度執全字第五一二號之假扣押程序應予撤銷。
  二、陳述：原告與被告間之債務已於民國八十九年六月三十日和解，雙方約定原告
      應於八十九年六月三十日起算十日內支付現金二十五萬元，其餘金額分為七期
      繳付，付款票據被告業已簽收，且第一張票據金額業已提存鈞院。本案雙方既
      已和解，且原告亦依票載付款日付款，爰依強制執行法之規定提起本訴，請求
      撤銷鈞院八十九年度執全字第五一二號之假扣押程序。
  三、證據：提出和解書影本一件、八十九年度存字第七Ｏ七號清償提存收款書影本
      一件為證。
乙、被告方面：
  一、聲明：如主文所示。
  二、陳述：
  （一）兩造之和解切結書既未約明清償地，且本件非以特定物為給付標的，依民法
        第三百十四條第二款規定，應於債權人之住所地清償之。原告於未知會被告
        之下自行提存於鈞院提存所，自不生清償之效果。而依切結書所載內容，原
        告必須於八十九年六月三十日算起十日內以現金二十五萬元來清償，原告已
        違反切結書之內容，且被告依本訴狀繕本之送達為解除契約之意思表示，是
        該切結書之法律關係，已溯及消滅，被告假扣押之本案請求仍存在，並得依
        法請求。
  （二）縱認解約之意思表示不成立，原告已應負債務不履行之給付遲延責任，故原
        告之舊債務仍屬存在，而依舊債務內容，被告得請求原告為金額之賠償，因
        此於原告未清償全額前，被告無須撤銷假扣押執行。原告請求自屬無據。
丙、本院依職權調閱本院八十九年度執全字第五一二號民事執行卷證。
    理      由
一、原告起訴主張：兩造之債務已於八十九年六月三十日和解，付款票據被告業已簽
    收，且第一張票據金額業已提存本院，本案原告既依票載付款日付款，爰依強制
    執行法之規定請求撤銷本院八十九年度執全字第五一二號假扣押程序。被告則以
    ：兩造之和解切結書既未約明清償地，且本件非以特定物為給付標的，故應於債
    權人之住所地清償之。原告於未知會被告之下自行提存於本院提存所，自不生清
    償之效果。原告既已違反切結書之內容，且被告依本訴狀繕本之送達已為解除契
    約之意思表示，是該切結書之法律關係，已溯及消滅。縱認解約之意思表示不成
    立，原告應負給付遲延責任，故原告之舊債務仍屬存在，而依舊債務內容，被告
    得請求原告為金額之賠償，因此於原告未清償全額前，被告無須撤銷假扣押執行
    等語，資為抗辯。
二、兩造於八十九年間因共同投資股票虧損，原告因而積欠被告七十九萬五千九百三
    十三元之債務，被告依本院八十九年六月十七日八十九年度裁全字第九三五號假
    扣押裁定，聲請本院以八十九年執全字第五一二號為假扣押之執行。而其後兩造
    於八十九年六月三十日和解，被告同意原告以七十五萬五千元清償，原告簽發本
    票八張，首期應於八十九年六月三十日起算十日內支付二十五萬元，其餘金額分
    為七期繳付，本票被告業已簽收，且第一張本票金額業已提存等情，為兩造所不
    爭，復有切結書影本一件、國庫存款收款書影本一件可證，且經調閱本院八十九
    年度執全字第五一二號執行卷查明屬實，堪信為真實。
三、兩造於八十九年六月三十日和解，由原告簽發本票予被告，係發生於被告對原告
    聲請假扣押之後，已如前述，是本件所應審究者，厥為原告簽發本票以清償原告
    應給付被告之七十五萬元，該清償之法律關係為何？
（一）按「債權人受領他種給付以代原定之給付者，其債之關係消滅」。民法第三百
      十九條定有明文。此即所謂「代物清償」，惟代物清償係一種消滅債之方法，
      故債權人與債務人間授受他種給付時，均須有以他種給付代原給付之合意，代
      物清償始能認為成立（最高法院五十二年台上字第三六九六號判例參照）。本
      件被告雖簽具收據，收受本票，惟原告就被告係基於代物清償目的而受領本票
      ，並未提出證據證明之，則自應解為僅以原債務之清償目的而受領該本票，非
      有代物清償之意，較符合一般常情。
（二）次按清償債務而對於債權人負擔新債務者，除當事人另有意思表示外，若新債
      務不履行時，其舊債務仍不消滅，民法第三百二十條定有明文。此即所謂「新
      債清償」，而新債務之負擔，乃為使債權人受清償之一種方法，本件被告抗辯
      兩造之和解為新債清償，原告復未能舉證證明該和解另有消滅舊債務之合意，
      從而被告受領本票應即為民法第三百二十條所定之新債清償，則在原告未履行
      其票據債務之前，被告之舊債權與票據債權併存，僅其票據債務之清償期未屆
      至前，被告尚不得行使舊債權而已。
（三）再按債權人就金錢請求或得易為金錢請求之請求，欲保全其強制執行者，得聲
      請假扣押。前項聲請，就未到履行期之請求，亦得為之。民事訴訟法第五百二
      十二條定有明文。本件被告於原告尚未履行其票據債務前，其舊債權不因而消
      滅，已如前述，是縱兩造事後所和解票據債權之清償期尚未屆至，被告為保全
      其舊債權仍得依上開民事訴訟法第五百二十二條第二項，據以聲請假扣押。
四、綜前所述，原告對被告所負舊債務並未消滅，且其和解後所負之票據債務仍未清
    償完畢，從而被告據民事訴訟法第五百二十二條之規定，對原告之財產為假扣押
    並無不當，是原告並無強制執行法第十四條所指於執行名義成立後，有消滅或妨
    礙債權人（即被告）請求之事由，則原告據強制執行法第十四條提起債務人異議
    之訴，請求撤銷本院八十九年執全字第五一二號之假扣押程序，於法尚有未合，
    應予駁回。
五、本案事證已臻明確，兩造其餘主張陳述及所提之證據，均不影響本案判決，毋庸
    再予審酌，附此敘明。
六、據上論結，本件原告之訴為無理由，依民事訴訟法第第七十八條判決如主文。
中        華      民      國    八十九    年      八      月    二十二  日
~B臺灣嘉義地方法院民事第一庭
~B    法  官  馮保郎
右為正本係照原本作成
如對本判決上訴須於判決送達後廿日內向本院提出上訴狀（應附繕本）
中        華      民      國    八十九    年      八      月    二十四  日
~B    書記官  楊國色


司法院資訊處製作；財團法人民間司法改革基金會備份。
